【裁判字號】    89,訴,2234
【裁判日期】    900510
【裁判案由】    毒品危害防制條例
【裁判全文】
臺灣高雄地方法院刑事判決                        八十九年度訴字第二二三四號
    公  訴  人  臺灣高雄地方法院檢察署檢察官
    被      告  乙○○
右列被告因違反毒品危害防制條例案件，經檢察官提起公訴（八十九年度毒偵字第四
七七號），本院判決如左：
    主  文
乙○○施用第一級毒品，累犯，處有期徒刑柒月，扣案之第一級毒品海洛因貳包（合
計淨重零點參肆公克，包裝重零點陸參公克），沒收銷燬之，注射針筒肆支，均沒收
；又施用第二級毒品，累犯，處有期徒刑肆月，扣案之第二級毒品安非他命壹包（驗
後毛重零點參伍公克），沒收銷燬之，吸食玻璃球壹支，沒收之。應執行有期徒刑拾
月，扣案之第一級毒品海洛因貳包（合計淨重零點參肆公克，包裝重零點陸參公克）
及第二級毒品安非他命壹包（驗後毛重零點參伍公克），均沒收銷燬之，注射針筒肆
支及吸食玻璃球壹支，均沒收。
    事  實
一、乙○○前曾於民國八十五年間因違反麻醉藥品管理條例案件，經本院判處有期徒
    刑四月確定，甫於八十七年三月二日執行完畢。仍不知悔改，又於八十八年間因
    施用第一、二級毒品案件，經強制戒治期滿後，由臺灣高雄地方法院檢察署檢察
    官於八十九年五月十九日（起訴書誤載為五月五日）以八十九年度戒毒偵字第五
    六號為不起訴處分確定在案。猶不知悛悔，其明知海洛因、安非他命均係業經
    公告列為毒品危害防制條例第二條第二項之第一、二級毒品，不得非法持有、施
    用，詎仍未戒除施用毒品習性，於五年內復基於非法施用第一、二級毒品海洛因
    及安非他命之犯意，於八十九年七月三日二十一時三十分起回溯二十四小時內（
    不含公權力拘束之時間），在高雄市新興區○○○路十巷二十一號租賃住處，分
    別施用第一、二級毒品海洛因及安非他命各一次。嗣於八十九年七月三日二十一
    時三十分許，為警在上址當場查獲，並扣得第一級毒品海洛因零點九公克（經送
    驗後合計淨重零點三四公克，包裝重零點六三公克）、第二級毒品安非他命零點
    三公克（驗後毛重零點三五公克）、施用毒品之器具注射針筒四支及吸食玻璃球
    一支。復經警採尿送驗結果均呈甲基安非他命及嗎啡陽性反應。嗣經臺灣高雄地
    方法院檢察署檢察官聲請令入戒治處所施以強制戒治，而由本院以八十九年毒聲
    字第六五一九號裁定令入戒治處所，施以強制戒治一年。
二、案經高雄縣警察局鳳山分局移送臺灣高雄地方法院檢察署檢察官偵查起訴。
    理  由
一、訊據被告乙○○固坦承於右揭時地施用第二級毒品安非他命之事實，惟矢口否認
    有施用第一級毒品海洛因之犯行，辯稱：可能是與我同居朋友有施用海洛因，因
    此而吸到，而查獲之海洛因及針筒都是甲○○的云云。經查：
  (一)被告於右揭時地施用第二級毒品安非他命之犯行，業據被告於本院審理中供承不
    諱，且被告被查獲當日經警採集尿液送高雄縣衛生局以免疫學分析法與ＴＯＸＩ
    —ＬＡＢ方法檢驗及送高雄醫學大學附設中和紀念醫院以ＴＤＸ方法與ＧＣ—Ｍ
    Ｓ方法檢驗結果，確均呈甲基安非他命及嗎啡陽性反應，此有該局八十九年七月
    十八日八九煙檢字第一九七二號煙毒尿液檢驗成績書及該醫院八十九年十月三十
    一日編號Ａ八九六四號檢驗報告單各一紙附卷可稽，又扣案被告所有疑似
    安非他命之晶體（驗後毛重零點三五公克）經送高雄醫學大學附設中和紀念醫院
    鑑驗結果，確係甲基安非他命無誤，此有該醫院八十九年十月二十四日編號Ｂ八
    九八八八號檢驗報告一紙在卷可憑，此外，復有扣案被告所有吸食玻璃球一
    支可資佐證，足證被告此部分之自白核與事實相符，自可採為論罪科刑之依據。
  (二)被告雖矢口否認有施用第一級毒品安非他命之犯行並以前揭情詞置辯。惟查，證
    人甲○○於警訊中證稱：查獲之海洛因、安非他命、針筒及玻璃球都是乙○○所
    有，並非伊所有等語明確，且被告被查獲當日經警採集尿液送驗結果確均呈嗎啡
    陽性反應已如前述（按海洛因係由嗎啡化學合成，施用入人體後，水解還原成嗎
    啡，再循嗎啡之代謝方式排出體外），此有前開高雄縣衛生局煙毒尿液檢驗成績
    書及高雄醫學大學附設中和紀念醫院檢驗報告單各一紙附卷可參。按目前常用的
    尿液安非他命或嗎啡篩檢方式包括酵素免疫方析法（EIA,ENZYME EMMUNOASSAY）
    、薄層色層分析法（TLC,THIN LAYER CHROMATOGRAPHY）和放射免疫分析法（
    RIA,RADIOIMMUNOASSAY），在文獻報告中，確實有藥品或食物因交叉反應（
    CROSS REACTOIN），可在尿液中測試中產生偽陽性（FALSE POSITIVE）之安非他
    命或嗎啡反應，惟利用精密之儀器分析，將可排除偽陽性之可能，而得到正確的
    答案，因此篩檢結果必須進一步確認。在目前最常用之確認方法為氣相層析質譜
    儀（GC/MS,GAS CHROMATOGRAPHY/MASS SPECTROMETRY），此因乃在良好的操作條
    件下，以氣相層析質譜儀作藥物及其代謝產物定性及定量分析，幾乎不會有偽陽
    性反應產生；至於「坐於服用安非他命，施用海洛因旁者，其尿液檢驗結果是否
    可能有安非他命或海洛因（嗎啡）反應」；因法律問題及道德考量，迄今尚未有
    關於二手吸食安非他命或海洛因之文獻報告。但就理論上而言，吸食安非他命或
    海洛因時，因可造成空氣中懸浮之安非他命或海洛因，而由呼吸道吸入體內，所
    以有可能會造成類似自行吸食之效果，此時，空氣中之藥物濃度，將是導致二手
    吸食者是否呈現尿液測試陽性反應之重要因素。如吸食之密閉空間愈小。旁人吸
    食量愈多，相處時間愈久，與吸食者距離越近，則受影響之可能性愈大；又於吸
    食煙毒者及麻醉藥品者旁，同時吸入該吸食者燃燒之藥物所排出之氣體（即俗稱
    之二手煙），能否在尿液中被檢出煙毒或安非他命反應，文獻上尚無此類研究報
    告。然按本局檢驗煙毒經驗研判，若非處於空間狹小之密閉，並故意大量吸入該
    氣體，應不至於尿液中代謝出煙毒反應，此有臺灣臺北地方法院另案函詢回覆之
    行政院國軍退除役官兵輔導委員會臺北榮民總醫院（下稱榮民總醫院）八十三年
    四月七日（八三）北總內字第三五九號函影本及臺灣板橋地方法院另案函詢
    回覆之法務部調查局（下稱調查局）八十二年十月一日（八二）陸（一）八二
    九二七一二號函影本各一份附卷可憑，參以被告前開所辯並非如上揭函文所述係
    在密閉狹小空間且大量吸入毒品之氣體等情，惟經本院提示前揭調查局回函後復
    改稱：伊之房間確實很小，我是有時別人在吸用海洛因後，趁機吸一口，並沒有
    特別要去吸用云云（見本院九十年四月二十七日審判筆錄），然扣案疑似海洛因
    之白色粉末零點九公克，經送法務部調查局以化學呈色法及氣相層析質譜儀分析
    法檢驗結果，該送驗白粉二包均含有第一級第六項毒品海洛因成分，合計淨重零
    點三四公克（包裝重零點六三公克），此有該局編號二二一七一七號鑑定
    通知書一份附卷可考，再觀以被告尿液經本院送高雄醫學大學附設中和紀念醫院
    以氣相層析質譜儀檢驗結果，確呈嗎啡陽性反應已如前述，是依前開說明，本件
    在排除偽陽性反應產生可能之情形下，足徵被告前開所辯及事後空言附和前揭函
    文辯解，要屬空言避就推諉卸責之詞，顯不足採。此外，復有扣案被告所有之注
    射針筒四支可資佐證，足證被告確曾於八十九年七月三日二十一時三十分起回溯
    二十四小時內之某時點內，以其所有之注射針筒施用第一級毒品海洛因一次之事
    實堪以認定。
  (三)被告前因施用第一、二級毒品案件，經強制戒治期滿後，由臺灣高雄地方法院檢
    察署檢察官於八十九年五月十九日以八十九年度戒毒偵字第五六號為不起訴處
    分確定在案，此有該不起訴處分書及臺灣高雄地方法院檢察署刑案資料查註紀錄
    表各一份附卷可參。綜上所述，足見被告確係於五年內再犯毒品危害防制條例第
    十條之罪，從而，本件事證已臻明確，被告犯行洵堪認定，應予依法論科。
二、核被告乙○○所為，係犯毒品危害防制條例第十條第一項之施用第一級毒品罪、
    同條第二項之施用第二級毒品罪。被告持有第一、二級毒品海洛因及安非他命後
    ，進而施用，其持有之低度行為應被其施用之高度行為所吸收，均不另論罪。被
    告所犯施用第一、二級毒品二罪間，犯意各別，罪名互殊，應予分論併罰。又被
    告前因違反麻醉藥品管理條例案件，經本院判處有期徒刑四月確定，甫於八十七
    年三月二日執行完畢，此有臺灣高等法院被告全國前案紀錄表及臺灣高雄地方法
    院檢察署刑案資料查註紀錄表附卷可參，其前受有期徒刑之執行完畢，於五年以
    內再犯本件最重本刑為有期徒刑以上之罪，為累犯，應依刑法第四十七條之規定
    ，加重其刑。爰審酌被告屢犯不改，前因施用毒品案件，經強制戒治期滿，嗣經
    臺灣高雄地方法院檢察署檢察官為不起訴處分確定後，復另行施用第一、二級毒
    品安非他命各一次，顯見其意志不堅，缺乏勒戒動機，其施用毒品足以導致精神
    障礙、性格異常，甚至造成生命危險，戕害一己之身體健康，惟其犯後尚能坦承
    部分犯行、態度尚稱良好等一切情狀，各量處如主文所示之刑，並定其應執行之
    刑，以資懲儆。另扣案之第一級毒品海洛因二包（合計淨重零點三四公克，包裝
    重零點六三公克）及第二級毒品安非他命一包（驗後毛重零點三五公克），均應
    依毒品危害防制條例第十八條第一項前段規定，不問屬於犯人與否，宣告沒收併
    銷燬之；又扣案之吸食玻璃球一支係被告所有，業據其供明在卷可按，另被告雖
    否認扣案之注射針筒四支係其所有等云，惟其所辯顯不可採已如前述，該注射針
    筒四支應認係被告所有等情堪以認定，又該吸食玻璃球一支及注射針筒四支，均
    為供被告施用第一、二級毒品犯罪所用之物，爰依刑法第三十八條第一項第二款
    併予宣告沒收。至鑑驗所耗損之第一、二級毒品，既已滅失，爰不另為沒收銷燬
    之諭知，附此敘明。
據上論斷，應依刑事訴訟法第二百九十九條第一項前段、毒品危害防制條例第十條第
一項、第二項、第十八條第一項前段，刑法第十一條、第五十一條第五款、第四十七
條、第三十八條第一項第二款，判決如主文。
本案經檢察官王啟明到庭執行職務。
中      華      民      國    九十      年      五      月      十      日
                                臺灣高雄地方法院刑事第七庭
                                    審判長法  官    裕斗
                                          法  官    蔡正雄
                                          法  官    林家賢
右正本證明與原本無異。
如不服本判決，應於判決送達後十日內，向本院提出上訴狀。
                                          書記官    李忠霖
中      華      民      國    九十      年      五      月      十      日


司法院資訊處製作；財團法人民間司法改革基金會備份。
